臺灣嘉義地方法院民事判決
111年度嘉小字第149號
原      告  郭進元  

訴訟代理人  張玉菁  
被      告  吳顯榮  
上列當事人間請求給付服務費事件，本院於民國111年3月29日言
詞辯論終結，判決如下：
    主  文
被告應給付原告新臺幣14,600元。
訴訟費用新臺幣1,000元由被告負擔。
本判決得假執行。但被告如以新臺幣14,600元為原告預供擔保，
得免為假執行。
    事實及理由
一、原告主張：因被告共有坐落嘉義縣○○鄉○○○○段○○○○○段○0000
    地號土地上無門牌之建物，經本院108年度嘉簡字第580號民
    事訴訟進行中測量結果，占用相鄰之訴外人林春菊所有同段
    1370-1地號土地面積9.92平方公尺之土地（下稱系爭土地）
    ，被告與訴外人林春菊遂於民國109年5月19日簽訂買賣契約
    書（下稱系爭買賣契約書），約定由被告向訴外人林春菊購
    買系爭土地，議定買賣價金新臺幣（下同）150,000元，被
    告已匯款100,000元，餘款50,000元約定辦理過戶時付清，
    雙方並委由原告代為辦理相關分割登記、買賣登記、抵押權
    變更登記、買賣實價登錄及房地合一稅申報等事宜，原告已
    於109年9月25日代辦登記完成，將系爭土地即同段1370-2地
    號土地所有權移轉登記為被告所有。因被告藉故拖延買賣價
    金餘款50,000元，訴外人林春菊曾向本院提起110年度嘉小
    調字第430號民事訴訟，於110年5月14日成立調解，被告已
    給付買賣價金之餘款。原告已為雙方完成系爭土地之買賣及
    過戶事宜，則依約被告應分擔如附表所示服務費及代納稅費
    共計14,600元，原告屢次通知被告來辦理結案手續，並於11
    0年8月24日寄發存證信函通知被告，經被告拒收退回，一再
    催討均未獲置理。為此，爰依委任之法律關係，提起本件訴
    訟。並聲明：被告應給付原告14,600元。請依職權宣告假執
    行。
二、被告則以：被告並無委任原告代辦系爭土地之買賣及過戶一
    事，原告至今未提出任何服務合約、委任書、報價單之相關
    證據，顯然兩造就原告所提如附表之服務收費明細表亦無合
    意，且該服務收費明細表内含土地登記費、測量費、謄本費
    、土地契約印花稅、土地交易所得稅等，並未附相關單據可
    查證。其中代納稅費項目之測量費，原告若有申請土地測量
    ，但被告未收到通知書通知被告到場會同土地丈量，系爭土
    地上也尚未設置土地界址及確認土地範圍。又代納稅費項目
    之繳納土地交易所得稅計3,446元及房地合一稅申報1,000元
    ，然被告無相關土地交易所得，上開交易所得稅及申報，在
    法律上應由納稅義務人（賣方）繳納，該所得稅並非被告繳
    納。故原告起訴請求向被告給付代辦費等服務費用，並無理
    由等語，資為抗辯。並答辯聲明：原告之訴駁回。如受不利
    判決，願供擔保，請准宣告免予假執行。
三、法院之判斷：
　㈠被告與訴外人林春菊就被告共有之1369地號上無門牌建物占
    用訴外人林春菊所有1370-1地號土地面積9.92平方公尺之土
    地（即系爭土地）於109年5月19日簽訂買賣契約書，由被告
    向訴外人林春菊以15萬元價格購買系爭土地，由原告為代理
    人，向嘉義縣水上地政事務所辦理系爭土地之分割、移轉、
    抵押權變更事宜，於109年9月25日完成系爭土地所有權移轉
    登記，有原告提出之買賣契約書、所有權狀影本為證（本院
    卷第9至13頁），並有嘉義縣水上地政事務所111年3月1日嘉
    上地登字第1110001079號函文檢附之1370-1地號、1370-2地
    號土地登記公務用謄本、異動索引及複丈及標示變更登記申
    請書、土地登記申請書、土地所有權買賣移轉契約書、身分
    證、印鑑證明等資料在卷可佐（本院卷第63至97頁），此部
    分事實，堪以認定。
　㈡原告主張經被告與訴外人林春菊同意共同委任原告辦理本次
    系爭土地之買賣事宜，被告則否認之，辯稱與原告無相關服
    務委任書、報價單云云，經查，觀之系爭土地之所有權移轉
    登記申辦資料，原告檢附被告及訴外人林春菊身分證正反面
    影本，又該土地登記申請書、土地所有權買賣移轉契約書上
    被告印章之印文，與被告與訴外人林春菊所簽立之系爭買賣
    契約書上印文完全相同，衡諸不動產交易習慣，常見由代書
    幫買賣雙方在公契上用印，申辦土地增值稅、契稅及辦理土
    地移轉登記，足證系爭土地之所有權移轉登記事宜應係經兩
    造同意委由原告代為辦理，否則被告應無可能交付身分證及
    印章予原告之理。被告辯稱與原告間並無委任契約關係存在
    ，無可憑採。
　㈢按稱委任者，謂當事人約定，一方委託他方處理事務，他方
    允為處理之契約。受任人因處理委任事務，支出之必要費用
    ，委任人應償還之，並付自支出時起之利息。報酬縱未約定
    ，如依習慣或依委任事務之性質，應給與報酬者，受任人得
    請求報酬。民法第528條、第546條第1項、第547條分別定有
    明文。查被告與訴外人林春菊所簽訂之系爭買賣契約書第十
    條記載：「買賣標的物標示：系爭1370-1地號土地內9.92平
    方公尺」，自須先進行土地分割複丈程序，始得進行所有權
    移轉登記程序，該買賣契約書第三條約定：「本件買賣登記
    費用土增稅由賣方支付，印花登記費、代辦費（含買賣、分
    割、抵押權處理、實價登錄、房地合一稅申報）由雙方均分
    擔。」第十三條約定：「其他特約事項：㈠本件先分割再辦
    移轉登記」，是買賣雙方均已明確約定代辦之服務費及相關
    規費之分擔除土地增值稅外，由雙方均分擔。再由系爭土地
    之所有權移轉資料，可證被告與訴外人林春菊共同委由原告
    辦理完成所有權移轉登記，則原告既完成委任事務，自得向
    被告請求委任報酬及代墊之費用。原告主張如附表所示服務
    費及代納稅費14,600元，業據其提出與所述相符之服務收費
    明細表、土地交易所得稅申報稅額繳款書、地政規費徵收聯
    單為證、印花稅大額憑證應納稅額繳款書、執行業務收費表
    為證（本院卷第123至134頁），均屬因本件買賣而生之費用
    ，原告並已依服務收費明細表及相關繳費收據計算被告應負
    擔之半數數額，被告自應依約負擔上開費用。從而，原告依
    據委任之法律關係及系爭買賣契約書之約定，向被告請求服
    務費及代納稅費14,600元，核屬有據。
　㈣被告雖辯稱其中之土地交易所得稅及房地合一稅申報，因土
    地交易所得稅及房地合一稅申辦依法應由納稅義務人賣方繳
    納，並非被告繳納云云，惟雙方如於契約特別約明此部分費
    用，由雙方平均負擔，基於私法自治、契約自由原則，並非
    法所不許，被告此部分所辯，尚非足取。至被告辯稱變更測
    量費並無通知被告到場會同土地丈量，亦未設置土地界址及
    確認土地範圍，至今尚未辦理土地點交云云，原告則就此表
    示曾以電話聯繫買賣雙方，無法連繫上被告等語，是即便被
    告未獲原告之通知，此與原告得否請求代納之測量費無關，
    無法因此解免被告依約應返還代墊費用之義務，被告此部分
    所辯，亦無足取。
四、綜上所述，原告依委任之法律關係及系爭買賣契約書之約定
    ，請求被告給付如附表之服務費及代納稅費14,600元，洵屬
    正當，應予准許。
五、本件係適用小額訴訟程序所為被告敗訴之判決，爰依民事訴
    訟法第436條之20之規定，依職權宣告假執行。並依同法第4
    36條之23準用第436條第2項，適用同法第392條第2項規定，
    依職權宣告被告如預供擔保，得免為假執行。
六、本件事證已臻明確，兩造其餘主張及陳述，核與本判決所得
    心證及結果不生影響，毋庸逐一論述，附此敘明。　
七、訴訟費用之負擔：民事訴訟法第78條。並依職權確認本件四
    訟費用為1,000元（第一審裁判費），由敗訴之被告負擔。
中　　華　　民　　國　　111 　年　　4 　　月　　12　　日
                  臺灣嘉義地方法院嘉義簡易庭
                                  法　官　羅紫庭
以上正本係照原本作成。
如對本判決上訴，須於判決送達後20日內向本庭（嘉義市文化路
308之1號）提出上訴狀（均須按他造當事人之人數附繕本）。如
委任律師提起上訴者，應一併繳納上訴審裁判費。
民事訴訟法第436條之24第2項規定：對小額程序之第一審裁判之
上訴或抗告，非以其違背法令為理由，不得為之。
中　　華　　民　　國　　111 　年　　4 　　月　　12　　日
                                  書記官  葉昱琳
附表：原告地政士事務所服務收費明細表
編號 項目 服務費（新臺幣） 1 土地建物買賣登記 3,000元 2 抵押權內容變更登記 2,000元 3 標示變更登記（分割） 2,250元 4 申報買賣實價登錄 750元 5 申報房地合一稅 1,000元 6 抵押權部分塗銷 750元 小計  9,750元 編號 項目 代納稅費（新臺幣） 7 土地登記費 124元 8 土地契約印花稅 20元 9 測量費 1,200元 10 謄本費 60元 11 土地交易所得稅 3,446元 小計  4,850元 總計  14,600元